【裁判字號】    97,訴,4442
【裁判日期】    980109
【裁判案由】    森林法
【裁判全文】
臺灣板橋地方法院刑事判決              97年度訴字第4442號
公  訴  人  臺灣板橋地方法院檢察署檢察官
被      告  乙○○
            甲○○
上列被告等因違反森林法案件，經檢察官提起公訴（97年度偵字
第13713 號），本院判決如下：
    主  文
乙○○、甲○○均無罪。
    理  由
一、公訴意旨略以：被告甲○○前於民國86年4 月2 日，向行政
    院農業委員會林務局新竹林區管理處（以下簡稱林務局新竹
    管理處）承租坐落臺北縣三峽鎮○○段大寮小段77之13地號
    之國有林地，約定造林使用，為依契約有保護森林義務之人
    ，竟與被告乙○○基於意圖為自己不法所有之犯意聯絡，未
    經許可採伐，擅自將所種植之青楓樹3 顆贈與被告乙○○，
    由被告乙○○於97年3 月21日下午1 時許，以圓鍬挖取之，
    並以新臺幣（下同）4000元之代價，僱用不知情之邱奕煥駕
    駛車牌號碼355-GY號大貨車載離，嗣於同日下午4 時30分許
    ，在臺北縣三峽鎮○○路84號前為警攔檢而查悉上情，因認
    被告乙○○、甲○○涉犯森林法第52條第1 項第2 款、第6
    款依契約有保護森林義務之人，以搬運贓物使用車輛方式，
    竊取森林主副產物罪嫌。
二、按犯罪事實應依證據認定之，無證據不得認定犯罪事實，又
    不能證明被告犯罪或其行為不罰者，應諭知無罪之判決，刑
    事訴訟法第154 條第2 項、第301 條第1 項分別定有明文。
    次按刑事訴訟法第161 條已於91年2 月8 日修正公布，其第
    1 項規定：檢察官就被告犯罪事實，應負舉證責任，並指出
    證明之方法。因此，檢察官對於起訴之犯罪事實，應負提出
    證據及說服之實質舉證責任。倘其所提出之證據，不足為被
    告有罪之積極證明，或其指出證明之方法，無從說服法院以
    形成被告有罪之心證，基於無罪推定之原則，自應為被告無
    罪判決之諭知（最高法院92年台上字第128 號判例意旨參照
    ）。
三、公訴人認被告乙○○、甲○○涉犯森林法加重竊取森林主副
    產物罪嫌，係以證人即林務局新竹管理處技術士呂品之陳述
    及國有森林用地出租造林契約書等為其主要論據。訊據被告
    乙○○、甲○○均堅詞否認有何加重竊取森林主副產物犯行
    ，被告甲○○辯稱：伊承租國有林地造林，所種植林木為伊
    所有，因其中3 顆青楓樹遮蔽陽光，乃將之致贈被告乙○○
    ，要求被告乙○○移除，雖與規定有違，應不致構成竊盜犯
    罪等語，被告乙○○則辯稱：伊係經林木所有權人即被告甲
    ○○同意，搬取青楓樹，並無不法所有之意圖等語。
  (一)按被告以外之人於審判外之言詞或書面陳述，除法律有規定
    者外，不得作為證據，刑事訴訟法第159 條第1 項定有明文
    。被告以外之人於審判外之陳述，經當事人於審判程序同意
    作為證據，法院審酌該言詞陳述或書面陳述作成時之情況，
    認為適當者，得為證據，則為同法第159 條之5 第1 項所明
    定。證人邱奕煥、呂品於司法警察調查時或偵查中具結向檢
    察官所為陳述，雖係被告乙○○、甲○○以外之人於審判外
    之陳述，惟被告二人於本院審判程序同意作為證據（見本院
    97年12月8 日審判筆錄），並經審酌渠等言詞陳述之情況，
    認為適當，均應認有證據能力。
  (二)被告甲○○於86年4 月2 日向林務局新竹管理處承租坐落臺
    北縣三峽鎮○○段大寮小段77之13地號之國有林地，約定造
    林使用，而於97年3 月21日前某日，將所種植之青楓樹3 顆
    贈與被告乙○○，由被告乙○○於97年3 月21日下午1 時許
    ，以圓鍬挖取後，以4000元之對價，僱用邱奕煥駕駛車牌號
    碼355-GY號大貨車載離之事實，業據被告乙○○、甲○○於
    警詢、檢察官訊問及本院審理時坦承不諱，核與證人邱奕煥
    於警詢時證述之情節相符，並經證人呂品於檢察官訊問時具
    結證述綦詳。此外，復有國有森林用地出租造林契約書（租
    地期間至96年10月31日）、空照圖1 件、代保管條暨切結書
    各1 件、採證照片10幀在卷足稽，俱徵被告乙○○、甲○○
    此部分自白與事實相符。上開事實，應堪認定。
  (三)惟森林法第52條第1 項加重竊取森林主副產物罪，為刑法第
    320 條第1 項竊盜罪之特別規定，必行為人具備意圖為自己
    或第三人不法所有之主觀犯意，而竊取森林主、副產物，始
    足當之，至所謂不法所有之意圖，則指欠缺適法權源，將財
    產移入自己或第三人實力支配，得為使用、收益或處分而言
    。被告甲○○承租國有林地造林，係以所有竹木為目的，於
    他人之土地有租賃權，於森林法適用上視為森林所有人，所
    種植林木應屬被告甲○○所有，林務局新竹管理處亦為相同
    之認定，此觀行政院農業委員會林務局新竹管理處97年11月
    24日竹政字第0972111055號函即明，被告乙○○經林木所有
    權人即被告甲○○同意，挖取青楓樹3 顆，主觀上當無不法
    所有之意圖。次以，被告甲○○與林務局新竹管理處簽定國
    有森林用地出租造林契約書，租地造林人應填具採運申請書
    等相關資料，層報林務局核准，由該管林管處發給採運許可
    證後始得採伐（即森林法第45條第1 項），其林木以立木材
    積分收，林務局為百分之一，租地造林人為百分之九十九（
    即國有林事業區出租造林地管理要點第10點），此為租地造
    林人採伐林木之限制，及其林產物分收辦法，無礙租地造林
    人對所種植林木之所有權，倘租地造林人未經主管機關許可
    ，自行採伐林產物，應依森林法第56條規定，處12萬元以上
    60萬元以下罰鍰，非謂其行為人主觀上當有不法所有之意圖
    。本案被告甲○○因所種植之青楓樹遮蔽日光，將之致贈被
    告乙○○，要求搬移，以其數量之微，顯係單純贈與所有林
    木之行為，實非得以被告甲○○未經主管機關許可，逕認其
    主觀上有不法所有之意圖。
四、綜上，本案依公訴人所提事證，尚不足使所指被告甲○○、
    乙○○意圖為自己不法之所有，竊取森林主、副產物之犯罪
    事實，達於無所懷疑而得確信為真實之程度。本案復查無其
    他積極證據足以證明被告甲○○、乙○○確犯森林法第52條
    第1 項第2 款、第6 款依契約有保護森林義務之人以搬運贓
    物使用車輛方式竊取森林主副產物罪，核屬不能證明被告二
    人犯罪，應為被告甲○○、乙○○無罪判決之諭知，以昭審
    慎。
據上論斷，應依刑事訴訟法第301 條第1 項，判決如主文。
本件經檢察官馬中人到庭執行職務。
中    華    民    國    98    年    1     月    9     日
                        臺灣板橋地方法院刑事第三庭
                            審判長法  官  許政賢
                                  法  官  吳冠霆
                                  法  官  廖怡貞
以上正本證明與原本無異
如不服本判決應於送達後10日內向本院提出上訴狀，上訴於臺灣
高等法院。
                                  書記官  林惠齡
中    華    民    國    98    年    1     月    21    日


司法院資訊處製作；財團法人民間司法改革基金會備份。
